臺灣苗栗地方法院民事裁定　九十一年度家聲字第一一號
　　聲　請　人　苗栗縣苑裡鎮農會
　　法定代理人　鄭清波
右聲請人聲請指定被繼承人甲○○遺產管理人事件，本院裁定如左：
    主      文
聲請駁回。
程序費用由聲請人負擔。
    理      由
一、本件聲請意旨略以：聲請人係被繼承人甲○○（男，身分證統一編號：Ｚ000
    000000號，生前設籍於苗栗縣苑裡鎮客庄里六鄰客庄五十八之十號二樓之
    三）之債權人，甲○○於生前向聲請人借貸款項，並以其所有之不動產設定抵押
    權予聲請人以供擔保，茲甲○○已於民國八十八年九月五日死亡，迄今其繼承人
    尚未辦理繼承登記，因其法定繼承人均已拋棄繼承，並經備查在案，該遺產無人
    繼承，為此聲請人本於利害關係人之地位，爰聲請指定聲請人為甲○○之遺產管
    理人云云。
二、按「先順序繼承人均拋棄其繼承權時，由次順序之繼承人繼承。其次順序繼承人
    有無不明或第四順序之繼承人均拋棄其繼承權者，準用關於無人承認繼承之規定
    」，民法第一千一百七十六條第六項定有明文；又「繼承開始時，繼承人有無不
    明者，由親屬會議於一個月內選定遺產管理人，並將繼承開始及選定遺產管理人
    之事由，向法院報明。親屬會議依前條規定為報明後，法院應依公示催告程序，
    定六個月以上之期限，公告繼承人，命其於期限內承認繼承，無親屬會議或親屬
    會議未於一個月內選定遺產管理人者，利害關係人或檢察官，得聲請法院選任遺
    產管理人，並由法院依八項規定為公示催告，民法第一千百七十七條、第一千一
    百七十八條亦有明文。據此，於第四順序之繼承人均拋棄其繼承權者，準用關於
    無人承認繼承之規定，而無人承認之繼承，依民法第一千一百七十八條第二項規
    定聲請法院指定遺產管理人之前，應先踐行民法第一千一百二十九、第一千一百
    三十一條、第一千一百三十二條、第一千一百三十七條等規定之前置程序，方符
    法律規定意旨（參見臺灣高等法院九十年度家抗字第二二七、二七八號、九十一
    年度家抗字第五二號民事裁定意旨）。
三、經查，聲請人主張被繼承人甲○○之繼承人均已拋棄繼承，並提出繼承系統表、
    本院八十八年度繼字第一八○號、第一八一號拋棄繼承通知影本、抵押權設定契
    約書、他項權利移轉證明書、借據影本、土地登記謄本及戶籍謄本等件為憑，固
    非無據，然依據同法第一千一百三十二條之規定：「無前條（即民法第一千一百
    三十一條親屬會議法定組成員）之親屬，或親屬不足法定人數時，法院得因有召
    集權人之聲請，於其他親屬中指定之；親屬會議不能召開或不召開有困難時，依
    法應經親屬會議處理之事項，由有召集權人聲請法院處理之，親屬會議經召開而
    不為或不能決議時，亦同。經查被繼承人甲○○之配偶黃英妹、子女呂蕙玲、呂
    弘彬、呂蕙茹、兄姊呂見良、呂福平、呂春榮、陳呂秀鳳雖均於法定期間內向本
    院為拋棄繼承之聲明，並經本院通知准予備查在案，有聲請人提出之本院民國八
    十八年十一月十日苗院興民信字第四九七○○號通知影本、八十八年十月十一日
    苗院興民義字四九八八三號通知影本為證。惟甲○○既有兄姊呂見良、呂福平、
    呂榮、陳呂秀鳳等四人，依民法第一千一百三十一條規定，雖尚不足以組成甲○
    ○之親屬會議，然依據上開聲請人所提出之戶籍謄本及繼承系統表一份以及本院
    依職權調閱前開案卷審酌觀之，被繼承人甲○○至少尚有民法第一千一百三十二
    條第一項之其他親屬即被繼承人之子女呂蕙玲、呂弘彬、呂蕙茹得以依據上開條
    文之規定，經法院指定後成為親屬會議之成員，連同其他經法院指定之親屬會議
    成員，召開親屬會議後自行選定被繼承人甲○○之遺產管理人。而聲請人依民法
    第一千一百二十九條、第一千一百七十七條規定，得以利害關係人之地位召集親
    屬會議以選定甲○○之遺產管理人，並非無親屬會議存在之情形，聲請人既未召
    集該親屬會議，復未舉證證明該親屬會議未於一個月內選定甲○○遺產管理人之
    事實，其聲請核與上開規定不合，礙難准許，自應予以駁回。
四、依非訟事件法第八條第一項前段，裁定如主文。
中　　　華　　　民　　　國　　九十一　　　年　　　十　　　月　　三十一　日
　　　　　　　　　　　　　　　　　臺灣苗栗地方法院民事庭
~B法　    官　陳慧萍
右為正本係照原本作成。如對本裁定抗告，須於裁定送達後十日之不變期間內，向本
院提出抗告狀。
中　　　華　　　民　　　國　　九十一　　　年　　　十　　　月　　三十一　日
~B法院書記官　張文玲
